臺灣新竹地方法院民事簡易判決
110年度竹北簡字第238號
原      告  范姜弘  
被      告  楊韻蒼  
上列當事人間請求給付承攬報酬事件，本院於民國111年4月15日
辯論終結，判決如下：
　　主　　　文
原告之訴駁回。
訴訟費用由原告負擔。
　　事實及理由
一、原告主張：
　㈠兩造前於民國109年2月17日就被告開設之童話玫瑰臺中草悟
    道門市店鋪（門牌號碼臺中市○區○○街000號，下逕稱草悟道
    門市）簽訂承攬契約（下稱系爭承攬契約），約定由原告承
    攬草悟道門市之裝修工程，兩造並就原告之承攬報酬，約定
    第一期款項新臺幣（下同）175,000元、第二期款項329,250
    元、追加工程款項159,400元，合計款項663,650元（計算式
    ：175,000元＋329,250元＋159,400元＝663,650元）。嗣草悟
    道門市裝修工程於109年4月16日完成之日止，被告僅給付原
    告部分承攬報酬420,000元後，復經兩造就系爭承攬契約部
    分項目之費用刪除後，迄今被告尚積欠原告206,650元未付
    ，經原告催告後，被告迄今仍惡意拖欠拒不給付，為此爰依
    民法第490條第1項規定提起本件訴訟。
　㈡而被告雖抗辯依系爭承攬契約之約定，草悟道門市裝修工程
    之完工日期為109年3月21日，嗣原告於109年4月16日完工，
    已屬工程遲延，是被告得依民法第502條、第503條規定，請
    求減少承攬報酬，自無庸給付草悟道門市裝修工程之尾款20
    6,650元等語。惟兩造簽約後，被告於原告進行草悟道門市
    裝修工程期間，亦就展示櫃尺寸經過數次變更，而上開展示
    櫃因須尺寸確定後，原告始得向廠商訂貨，且廠商製作展示
    櫃之組件亦須相當時日，另因被告自備之軌道燈座材料，亦
    遲至109年3月23日始運抵施工現場供原告安裝，且被告另就
    草悟道門市裝修工程要求追加施作玻璃層板等項目，是原告
    縱於109年4月16日完工，該遲延完工之原因亦不可歸責於原
    告，則被告此部分所辯，應非可採。
　㈢又被告抗辯系爭承攬契約追加工程部分未經其簽名，故該部
    分追加項目均未經被告同意等語。惟原告早於109年4月間應
    被告要求傳送草悟道門市裝修工程之追加項目清單，被告自
    該時起均無就此追加清單提出異議，迄至本件訴訟程序始矢
    口否認，且除追加清單編號（即本判決附表）1、2之項目，
    已經被告於訴訟中自認外，另外如附表編號6、7、9至13項
    目，為系爭承攬契約之水電工程細目，最終亦經兩造先扣除
    預估15,000元後，再行追加14,600元，可見兩造間就上開追
    加項目達成合意，依民法第153條第1項、第166條及最高法
    院42年度台上字第823號判決、103年度台上字第2404號判決
    之意旨，仍無妨害追加部分契約之成立，當然發生法律上之
    效力，故被告此部分所辯，亦非可採。
　㈣被告抗辯草悟道門市裝修工程完工後，尚有下列瑕疵部分，
    原告之主張分述如下。況本件縱有該等瑕疵存在，原告於知
    悉該等瑕疵存在時，均有表示願進行修補，係被告自行拒絕
    修補，並蠻橫要求原告將工作物拆回並退款，是被告拒絕原
    告為瑕疵修補之作為於法不合，且令原告無法實地確認是否
    有瑕疵存在，是該等瑕疵自不可歸責於原告：
　⒈大門左右磚牆拆除、安裝大門左右鋁窗、窗戶切割工程、安
    裝鋁門窗造成漏雨部分：
　⑴被告抗辯原告承攬草悟道門市裝修工程，於施作期間造成草
    悟道門市屋況積水與漏水，致被告無法繼續經營草悟道門市
    ，進而與房東終止該門市坐落建物之租賃契約等語。惟原告
    於109年3月10日施工期間，即有發現草悟道門市坐落建物有
    漏水、滲水等情事，且該等漏水係建物本身之瑕疵所致，並
    非原告施工所造成。
　⑵又當時原告發現漏水現象時，有告知被告此事，被告雖請原
    告於施工期間一併處理漏水問題，然原告礙於完工時間及被
    告要求施作之範圍，拒絕承接，嗣經被告另請其他工班為防
    水修繕後，應無漏水情事，故被告所稱漏水問題應非原告所
    造成。
　⑶另依被告所提出之現場照片所示，其以目視方式無法判斷有
    無漏水之情形，是被告此部分抗辯是否屬實，不無有疑。至
    被告與房東終止租約一事，實與本件訴訟無關，自不得歸責
    於原告。
　⑷至鑑定報告雖認定原告施作範圍瑕疵修補所需費用為26,400
    元等語，惟該報告中既已自陳草悟道門市原址坐落建物現經
    新任店家重新裝修完成，無法考證裝修前是否有漏水瑕疵，
    可知現況已不存在，則鑑定人如何認定現況中之漏水瑕疵為
    原告施作所造成之瑕疵，而非新任店家重新裝潢所造成之瑕
    疵？
　⒉櫃台尺寸設計錯誤、接縫處不平整、有空隙、桌面晃動部分
    ：
  ⑴被告就此部分所主張之瑕疵，其所提出之照片係與本件訴訟
    無關之內容作為攀比，顯不適當。況被告所提出之照片有現
    場物理環境及位置之差異，是該等照片是否可採，已屬有疑
    。
　⑵又鑑定報告稱櫃台瑕疵修補所需費用為59,250元等語，惟該
    報告中既已自陳鑑定當日櫃台已拆除，無法考證櫃台是否有
    瑕疵，僅依據兩造提供之照片研判等語。惟僅憑照片是否即
    可判斷櫃台檯面有無未妥善固定之瑕疵或晃動現象，實屬有
    疑。又兩造並無就櫃台之品質約定須達無縫隙不透光之品質
    ，且被告提出之櫃台照片尚有光源差異之問題，況鑑定報告
    書所附櫃台照片中，顯示原告施作之櫃檯上有放置物品，是
    該等物品既已穩妥放置於檯面上，已具備通常品質使用，自
    無所謂晃動現象可言，則鑑定人以照片中縫隙研判檯面有未
    妥善固定及晃動之瑕疵，其鑑定結論純屬臆測。
　⑶另依被告所提照片中，櫃台桌面縱然有所謂段差存在，然該
    段差是否即屬不適於通常或約定使用之瑕疵，仍應由被告負
    舉證責任。退步言之，縱該段差屬於瑕疵，原告自始至終一
    再表示願意修補，惟均遭被告拒絕。
　⑷再者，被告所指具有瑕疵櫃台之照片均為局部照片，且於兩
    造通訊軟體LINE（下逕稱LINE）之訊息紀錄中，原告均未承
    認該等照片即為原告所施作之櫃台，自無從證明該送鑑定之
    照片即為原告施作之櫃台。
　⒊展示櫃縫隙過大、破皮、破板、切割面呈現鋸齒不規則狀、
    櫃體尺寸設計錯誤、踢腳板歪斜部分：
　⑴綜觀系爭承攬契約之書面及LINE訊息紀錄，可知兩造系爭承
    攬契約工程項目之全部內容，均無就品質有特別約定，且原
    告所有完成之展示櫃無論於外觀木紋貼皮樣式及層板厚度，
    均符合被告要求之內容。
　⑵又綜觀系爭承攬契約之書面及LINE訊息紀錄，均無就展示櫃
    之間隙有特別約定，況市面上之展示櫃均係廠商依照定作人
    指示將板材依指定尺寸裁切完，再運至施工現場拼裝，板材
    間之組裝有間隙，乃事理之常，至於間隙有無過大之情況，
    尚待被告再舉證證明該部分間隙有違市場上同等商品之一般
    間隙距離。
　⑶另被告所稱之櫃體破皮瑕疵部分，惟依被告所提出之照片，
    依目視無法判斷該表面是否為破皮，抑或是單純之汙漬。
　⑷至鑑定報告所稱展示櫃部分瑕疵修補費用為236,700元等語，
    惟該報告中亦稱鑑定當日展示櫃已遭拆除，故僅依據兩造提
    供之照片研判等語，是該展示櫃現況既已不存在，無法實際
    測量，而被告所指之層板尺寸錯誤均為近距離局部照片，且
    於兩造LINE訊息紀錄前後文中，原告均未承認該等照片即為
    原告所施作之展示櫃，自不得逕認該等照片即為原告所施作
    之展示櫃。
　⒋水泥板隔間、衛浴地板架高、衛浴水電工程施工造成房屋積
    水及漏水：
　⑴被告辯稱廁所漏水一事，惟草悟道門市之簡易廁所完工後，
    原告皆有進行測試，其測試結果並無漏水之情事，迄至被告
    驗收時亦無漏水情事發生，是廁所漏水部分並非原告所造成
    ，自不得歸責於原告。
　⑵被告復抗辯系爭承攬契約中，就水電工程項目定有承攬報酬
    ，惟原告實際並未施作水電項目等語，惟兩造就水電工程部
    分，於系爭承攬契約即言明該項目之金額僅係先粗估報價，
    實際以實作實銷之方式給付報酬，多退少補，且於最後結算
    承攬報酬時，原告亦已先扣除上開費用15,000元，加上嗣後
    依被告要求所追加之水電工程細項共計14,600元，確實符合
    兩造契約約定之多退少補。
　⑶又被告於草悟道門市隔間油漆完成後之109年4月1日，始追加
    插座與插座位移等要求，原告係礙於現況，故拒絕承接此部
    分項目之施作。
　⑷另被告所辯於草悟道門市裝修工程進行時，原告要求被告另
    外找水電師傅處理，形同被告就相同項目支付二次費用等語
    ，原告實不知被告所言為何？
　⑸至鑑定報告所稱廁所部分施作範圍之瑕疵修補所需費用為8,0
    00元等語，惟該報告亦自陳鑑定當日現況已拆除，僅能依據
    兩造說明及照片研判等語，惟鑑定報告所附之照片係於109
    年2月29日拍攝，尚處施工期間，自無從研判完工後之原地
    面排水管未有封閉。且該等照片均為局部照片，無法確定是
    否為同一環境之疑問，且照片中僅以1塊布放置於地板上，
    加上文字敘述之表現方式，據以認定有滲漏水現象，該鑑定
    結果未免過於草率。
　⒌軌道燈座安裝高度沒有下降：
　⑴被告抗辯軌道燈安裝高度未依系爭承攬契約約定之高度下降
    等語，惟軌道燈之材料為被告自行備料，原告僅係出工配線
    安裝，施作期間被告亦無準備用於調整下降高度之牙棒交付
    予原告，況系爭承攬契約僅係約定10mm牙棒下降1米內，而
    非被告所言須下降1米內，且該軌道燈安裝之高度亦係實際
    與被告確認後，始行安裝，自無被告所謂未依兩造契約約定
    下降之情形。
　⑵又鑑定報告陳稱軌道燈部分瑕疵修補費用為4,000元等語，惟
    該報告中並未說明軌道燈部分之現況，亦無說明該軌道燈座
    材料係被告自行提供，原告僅負責安裝一事。且鑑定報告無
    視系爭承攬契約並未曾有10mm牙棒須下降1米內之約定，而
    謊稱依據合約約定軌道燈座安裝須下降1米內等語，是此部
    分鑑定之結果，不足採信。
　㈤另鑑定報告書中就系爭承攬契約估價單所追加部分，陳稱其
    合理之工作日數不含假日約需10個工作日等語，惟草悟道門
    市之裝修工程為被告自行分包，工程期間另有他項工程由訴
    外人承攬施工，各項工程間施工之進退場時間經常需要互相
    協調，此乃業界常態，絕非如同鑑定人所想當然耳，自以為
    是以所謂甘特圖估算工作日，斷定原告得於1週內連續施工5
    日，且為連續2個星期。是草悟道門市各項工程之進退場時
    間及銜接本應由被告自行負擔，其所增加工期之不利亦應由
    被告自行吸收，鑑定人既於鑑定報告中自陳具備業界相關學
    經資歷及專業背景，仍未考量此點業界習慣，顯不合理。
　㈥至鑑定報告陳稱依承攬人施作之內容及工法有無可能造成草
    悟道門市坐落建物漏水或積水之情形部分，惟鑑定人依據何
    等證據認定現況中之滲漏水瑕疵及現況有切割後未填縫之情
    形，屬原告所施作之承攬工作瑕疵，而非新任店家重新裝修
    所造成之瑕疵，已屬有疑。且鑑定人據以認定之照片尚於施
    工期間，亦無從研判完工後原地面排水管未有封閉之事實，
    自非可採。
　㈦綜上，爰聲明：
　⒈被告應給付原告206,650元，及自109年6月29日起至清償日止
    ，按年息百分之5計算之利息。
　⒉訴訟費用由被告負擔。
　⒊如獲勝訴判決，請依職權宣告假執行。
二、被告則以：
　㈠被告前自105年起至109年止，期間就陸續開設之童話玫瑰新
    竹湖口門市、新竹竹北門市、臺中南屯門市、臺北大直門市
    及草悟道門市，合計5個門市之店鋪，均交由原告承攬室內
    裝潢工程。而原告於承攬草悟道門市裝修工程時，依系爭承
    攬契約之約定，本應於109年3月21日完成裝修工程，詎原告
    濫用被告基於過往工程對原告所建立之信任，罔顧進行裝潢
    工程時所應注意之最基本品質，致草悟道門市裝潢工程迄至
    109年4月16日尚未完工，並有：⒈大門左右磚牆拆除、安裝
    大門左右鋁窗、窗戶切割工程、安裝鋁門窗造成漏雨；⒉櫃
    台尺寸設計錯誤、接縫處不平整、有空隙、桌面晃動；⒊展
    示櫃縫隙過大、破皮、破板、切割面呈現鋸齒不規則狀、櫃
    體尺寸設計錯誤、踢腳板歪斜；⒋水泥板隔間、衛浴地板架
    高、衛浴水電工程施工造成房屋積水及漏水；⒌軌道燈座安
    裝高度沒有下降等瑕疵，且該等瑕疵已實際造成被告之營業
    損失，依民法第495條（按：應係第494條）、第502條、第5
    03條規定，被告本得請求減少承攬報酬，是原告請求被告給
    付系爭工程尾款206,650元，顯不合理。
　㈡茲就原告承攬草悟道門市裝修工程所遺留之瑕疵，分述如下
    ：
　⒈大門左右磚牆拆除、安裝大門左右鋁窗、窗戶切割工程、安
    裝鋁門窗造成漏雨：
　⑴草悟道門市大門於原告進行施作後，由於施工瑕疵，造成上
    開施作位置於下雨天時，室內漏水，被告必須以防水遮布遮
    覆於漏水處之展示櫃上，並將櫃內之商品移出，以免造成商
    品損傷。
　⑵又被告發現草悟道門市有上開漏水情形發生後，曾請防水師
    傅到場評估狀況，經防水師傅評估後，竟向被告告知原告施
    作之裝修工程，其戶外木作部分，僅單純噴漆而未做任何防
    水處理，與原告所稱其有為防水彈泥等防水處理等語，顯不
    相符。
　⒉櫃台尺寸設計錯誤、接縫處不平整、有空隙、桌面晃動：
　⑴草悟道門市安裝之櫃台，原依兩造約定，其櫃檯下方之收納
    空間深度為60公分，惟原告實際完工後之深度為72公分，顯
    與約定之尺寸不符。且該安裝之櫃台，其接縫處不平整，接
    觸面處留有大片空隙，且可透光。
　⑵又原告一再強調被告所提照片環境光線之問題，惟觀該等照
    片所示，已可清楚顯示其桌面有所段差，並非位於同一平面
    ，足見僅需通常智識，毋庸專業光學知識，亦可判斷該桌面
    是否平整。
　⒊展示櫃縫隙過大、破皮、破板、切割面呈現鋸齒不規則狀、
    櫃體尺寸設計錯誤、踢腳板歪斜：
　⑴原告於草悟道門市安裝之展示櫃，其接縫處縫隙過大，且櫃
    體之木材尚有破皮、破板、切割面呈現鋸齒不規則等瑕疵，
    經被告要求改善，原告僅回覆活動層板必定會留有間隙，並
    以瑕疵筆填補修飾，然原告於施作前即向被告保證不會有間
    隙存在之問題，且原告過去向被告承攬安裝展示櫃之門市，
    其安裝之展示櫃均無縫隙過大之問題。
　⑵況草悟道門市之展示櫃破皮處經原告修補後，其破皮痕跡仍
    清晰可見，遑論該等展示櫃尚有尺寸設計錯誤，造成須切割
    既有之層板，及櫃體踢腳板歪斜等瑕疵。
　⑶再者，經對比草悟道門市與過去門市安裝展示櫃之單據，可
    見此次草悟道門市之報價並未如原告所述，係經被告要求降
    低價格造成之品質差異，反而被告於草悟道門市安裝之展示
    櫃，支付較過去更高之價格。
　⒋水泥板隔間、衛浴地板架高、衛浴水電工程施工造成房屋積
    水及漏水：
　⑴草悟道門市廁所部分，於原告施作後，於洗手後會有水自地
    板滲出，並伴隨臭味，經被告會同房東實際查看，確認因該
    處下方並無水管，屬原告施工不良造成地板滲水。
　⑵另依系爭承攬契約之報價單所示，其中有包含水電工程之項
    目，惟原告卻要求被告就水電部分另行尋找水電師傅處理，
    此形同相同之工程項目，被告須給付2次款項。
　⒌軌道燈座安裝高度沒有下降：
　⑴原告承攬草悟道門市裝修工程，依系爭承攬契約約定，其軌
    道燈10mm之牙棒高度應下降1米內，然實際安裝之高度完全
    沒有下降，以完全緊貼天花板之高度安裝，顯與兩造約定之
    設計規格不符。
　⑵又原告主張軌道燈部分係因被告自備之軌道燈座材料遲至109
    年3月23日始運抵工程現場等語，惟依兩造LINE訊息紀錄，
    被告曾向原告陳稱軌道燈之安裝前置作業為何尚未處理，且
    軌道燈之材料仍置於木工機台上尚未安裝等情，可見原告怠
    惰施工之事實，並非材料遲誤送達致工程延誤。
　㈢而原告雖主張系爭承攬契約約定追加未定完工期限之追加項
    目，故原告迄至109年4月16日完工並無遲延等語。惟依系爭
    承攬契約約定條款所示，其中就追加及變更項目，皆須由兩
    造簽名確認，否則一切以原契約內容行使，而被告就追加工
    程項目部分並未簽名，且原告係於109年3月9日提出追加部
    分之項目，卻於109年3月26日兩次交付工程款時，均未於報
    價單內記載該等追加部分之項目以供被告簽名確認，可見該
    等追加部分係原告擅自為之，被告並未同意。
　㈣又原告主張其就前開草悟道門市之裝修工程瑕疵，曾向被告
    表示修繕之意願，惟遭被告拒絕修繕等語。然實際於兩造間
    LINE訊息紀錄所示，原告早已就前開瑕疵進行多次修繕，然
    該等瑕疵情形依舊，故原告另就該等瑕疵提出補償方案，豈
    料其所提出之補償方案仍避重就輕，虛與委蛇敷衍被告，被
    告始拒絕接受物件價值減損之減價收受，要求原告將定作物
    拆回退款。
　㈤綜上，爰答辯聲明：
　　請求駁回原告之訴，訴訟費用由原告負擔。
三、本院之判斷：
　㈠原告主張兩造於109年2月17日簽訂系爭承攬契約，約定由原
    告承攬草悟道門市之裝修工程，嗣上開裝修工程於109年4月
    16日完工，被告並已給付原告承攬報酬420,000元等事實，
    業據提出系爭承攬契約書為證（見本院卷一第11至15頁），
    復為兩造所不爭執，堪信為真。至原告另主張草悟道門市裝
    修工程完工迄今，被告尚積欠承攬報酬206,650元未給付，
    並請求被告給付上開未付之承攬報酬等語，則為被告所否認
    ，並以前詞置辯，是本件應審酌者為：⒈原告承攬草悟道門
    市之裝修工程有無逾期完工之情形？被告抗辯依民法第502
    條第1項規定，其得請求減少承攬報酬，是否有理？⒉原告完
    成草悟道門市裝修工程並交付予被告之工作物有無瑕疵？被
    告抗辯依民法第494條規定，其得請求減少承攬報酬，是否
    有理？⒊原告依系爭承攬契約及民法承攬之法律關係，請求
    被告給付剩餘承攬報酬206,650元，有無理由？茲分述如下
    ：
　㈡原告承攬草悟道門市之裝修工程有無逾期完工之情形？被告
    抗辯依民法第502條第1項規定，其得請求減少承攬報酬，是
    否有理？
　⒈按因可歸責於承攬人之事由，致工作逾約定期限始完成，或
    未定期限而逾相當時期始完成者，定作人得請求減少報酬或
    請求賠償因遲延而生之損害，民法第502條第1項定有明文。
    次按當事人主張有利於己之事實者，就其事實有舉證之責任
    ，民事訴訟法第277條本文定有明文。依該條規定之旨趣，
    主張權利存在之人，應就權利發生要件事實負舉證責任，如
    主張權利存在之人就該事實已負舉證之責，始由抗辯權利不
    存在之人就權利障礙、排除或消滅之要件事實負舉證之責，
    此乃舉證責任分配之一般原則。而本件原告主張系爭承攬契
    約雖約定原告應於109年3月21日前完成草悟道門市之裝修工
    程，惟兩造簽約後，經被告追加施作項目，且就追加部分未
    定完工日期，故原告於109年4月16日完工，並無逾期完工之
    情形，縱有，該逾期完工之情形亦不可歸責於原告等語。為
    被告所否認，並辯稱其自始並未同意追加工程項目之施作，
    故原告未於系爭承攬契約約定之109年3月21日前完成草悟道
    門市之裝修工程，即屬逾期完工，縱兩造有約定追加工程項
    目存在，原告遲至109年4月16日完工亦屬逾期完工之情形等
    語。揆之上開舉證責任分配之說明，原告應就兩造間有合意
    約定追加工程之存在；被告應就原告逾期完工，且該逾期完
    工之情形可歸責於原告等各自有利於己之事實，負舉證責任
    。
　⒉原告未於109年3月21日前完成草悟道門市之裝修工程，是否
    屬於逾期完工部分：
　⑴原告主張被告曾就草悟道門市裝修工程之內容，提出追加工
    程之項目等語，並提出草悟道門市追加清單、兩造LINE訊息
    紀錄為證（見本院卷一第17、109至194頁）。依草悟道門市
    追加清單所列載之追加工程項目（見本院卷一第17頁），即
    如附表所示。又依原告所提出兩造LINE訊息紀錄記載，其中
    原告曾於109年4月1日向被告傳送其於草悟道門市店內安裝
    展示櫃之實體照片（見本院卷一第151、152頁），亦曾於10
    9年3月9日向被告報價：「防水加彈泥追加1萬」、「地板南
    方松追加1萬」等語（見本院卷一第134頁），且被告另曾於
    109年4月1日向原告詢問：「請問軌道燈及櫥窗的玻璃層板
    ，什麼時候下去裝？」（見本院卷一第151頁）等語，可知
    兩造上開所談論之施工內容，經核與如附表所列之項目大致
    相符，足見如附表所列之項目，確實為原告已經進行施作。
    又依兩造LINE訊息紀錄所示，原告於109年4月9日傳送檔名
    「童話玫瑰台中草悟道追加清單2020.04.09.xls」之文件予
    被告（見本院卷第152頁），經核該檔名與本院卷一第17頁
    草悟道門市追加清單相符，堪信原告最早已於109年4月9日
    將草悟道門市追加清單交予被告。再參酌被告曾於109年4月
    27日向原告陳稱：「請提出明細我請相關部門核算」等語，
    嗣經原告再次傳送上開檔名相同之文件予被告（見本院卷一
    第168頁），亦見原告其後亦於109年4月27日再次將草悟道
    門市追加清單交付予被告，且被告於上開時點收受文件後，
    均未就其收受之文件內容提出任何反對或內容有誤之說明，
    足見上開追加清單之內容，亦為被告所肯認。是本院綜參原
    告施作之內容，與草悟道門市追加清單列載之項目大致相符
    ，且草悟道門市追加清單之項目，最早亦於109年4月9日為
    被告所肯認，足認原告主張兩造曾合意同意就草悟道門市裝
    修工程另增加如附表所示之項目工程等語，堪信屬實。
　⑵而被告雖辯稱其並未於草悟道門市追加清單上簽名，依系爭
    承攬契約之約定，未經兩造簽名之項目，對兩造不生效力等
    語。惟按稱承攬者，謂當事人約定，一方為他方完成一定之
    工作，他方俟工作完成，給付報酬之契約，民法第490條第1
    項定有明文。又承攬契約為不要式契約及諾成契約，僅須當
    事人間就承攬契約必要之點即「完成一定之工作」與「給付
    報酬」意思表示合致即成立，不以簽訂書面契約為必要，而
    本件草悟道門市追加清單已明確記載各追加施工之項目及費
    用，原告並已就該等項目進行施作，且被告於109年4月9日
    就該等施工項目亦予以肯認，復於109年4月27日就原告施作
    之項目再次請求原告開立單據等事實，已如前述，自難認兩
    造間並非未就追加施工項目部分達成意思表示一致。況原告
    早於109年4月9日即有傳送草悟道門市追加清單予被告，嗣
    於109年4月27日再次傳送相同之單據予被告，而經遍觀兩造
    LINE訊息紀錄，被告於2次收受該單據後，均未就草悟道門
    市追加清單之內容提出任何反對或修改之意思，迄至原告提
    起本件訴訟後，始抗辯未曾同意追加工程之項目，足認此部
    分之陳述，僅係被告臨訟抗辯之詞，難認憑採。
　⑶據此，兩造間既就草悟道門市達成追加項目工程之合意，是
    本院審酌原告傳送草悟道門市追加清單予被告之日期，最早
    係於109年4月9日傳送該追加清單，足見兩造最早係自該時
    起，就追加工程部分達成意思表示一致，顯見兩造合意就草
    悟道門市為追加工程項目之時點，已於系爭承攬契約約定應
    於109年3月21日完工之時間點後，自無可能要求原告於系爭
    承攬契約約定之完工日期完成上開追加項目，是兩造於合意
    成立追加工程項目後，如繼續以系爭承攬契約所約定之完工
    日期，作為認定原告是否有逾期完工之時點，顯非合理，則
    被告辯稱原告未能於系爭承攬契約約定之109年3月21日前完
    成草悟道門市之裝修工程，即屬逾期完工等情，自不足採。
　⒊又原告於109年4月16日完成草悟道門市之裝修工程，是否仍
    屬於逾期完工部分：
　⑴被告復辯稱依兩造縱有合意追加工程之施作，惟草悟道門市
    裝修工程仍有逾期完工之事實，且該逾期完工之事由係可歸
    責於原告等語。本院審酌兩造最早應於109年4月9日就草悟
    道門市追加項目工程部分達成合意，足見兩造就追加工程部
    分達成合意之時點，顯已逾越系爭承攬契約所約定之應完工
    日期，此時繼續以系爭承攬契約所約定之完工日期，作為認
    定原告是否有逾期完工之時點，顯非合理，已如前述，揆之
    上開規定，就原告是否屬於逾期完工，則應就兩造於109年4
    月9日達成追加項目工程時起，是否顯逾相當期間未能完工
    等情為斷。
　⑵而關於原告施作追加項目工程之期間，其合理之工作日數，
    經本院依兩造合意委請社團法人台灣住宅品質消費者保護協
    會（下稱住宅消保會）進行鑑定，其鑑定結果為：「依據追
    加清單所列工程項目，經施工進度表（甘特圖）估算，不含
    假日約需10個工作日」等語，有鑑定報吿1份（外放）在卷
    可憑（見鑑定報告第14頁）。是參酌上開鑑定意見，應認草
    悟道門市追加工程項目之施工合理日數，應以10個工作日為
    準，應屬合理。又兩造係於109年4月9日就追加工程項目達
    成合意，已如前述，是以兩造達成追加項目合意之翌日即10
    9年4月10日起算10個工作日，原告至遲應於109年4月23日（
    扣除周末2日休假）完成草悟道門市追加工程項目，又本件
    原告既於109年4月16日完成草悟道門市之裝修工程，經比對
    二者期日，顯見原告實際完工之日期，並未逾越上開估算之
    合理完工日期，堪認原告完成草悟道門市之裝修工程之時點
    ，並無逾期之情事。
　⑶據此，原告完成草悟道門市之裝修工程之時點，既未逾上開
    所述之合理完工時間，則被告辯稱原告縱未於系爭承攬契約
    所約定之109年3月21日前完工，其於109年4月16日完成草悟
    道門市之裝修工程，亦顯逾相當期間等情，亦非可採。
　⒋綜上，本件既因兩造簽立系爭承攬契約後，另有合意追加工
    程項目，且該追加合意工程項目之時點，已於系爭承攬契約
    約定完工日期之時間點後，如仍要求原告以系爭承攬契約所
    約定之完工日期，作為認定原告有無逾期完工之時點，顯非
    合理，故不得因原告實際完成草悟道門市之裝修工程之時間
    已於系爭承攬契約所約定之完工日期之後，即逕予認定原告
    屬逾期完工。又原告實際完工之時間，亦無顯逾相當期間之
    情形，均如前述，則被告依民法第502條第1項規定，請求減
    少承攬報酬，即無理由，不足憑採。
　㈢原告完成草悟道門市裝修工程並交付予被告之工作物有無瑕
    疵？被告抗辯依民法第494條規定，其得請求減少承攬報酬
    ，是否有理？
　⒈又按因承攬人不於前條第1項所定期限內修補瑕疵，或依前條
    第3項之規定拒絕修補或其瑕疵不能修補者，定作人得解除
    契約或請求減少報酬，民法第494條前段定有明文。
　⒉原告主張其已依系爭承攬契約及兩造合意追加工程之約定，
    完成草悟道門市之裝修工程等情，而被告固不否認原告完成
    裝修工程之事實，惟辯稱原告交付之工作物有：⑴大門左右
    磚牆拆除、安裝大門左右鋁窗、窗戶切割工程、安裝鋁門窗
    造成漏雨；⑵櫃台尺寸設計錯誤、接縫處不平整、有空隙、
    桌面晃動；⑶展示櫃縫隙過大、破皮、破板、切割面呈現鋸
    齒不規則狀、櫃體尺寸設計錯誤、踢腳板歪斜；⑷水泥板隔
    間、衛浴地板架高、衛浴水電工程施工造成房屋積水及漏水
    ；⑸軌道燈座安裝高度沒有下降等瑕疵存在等語，茲就原告
    交付之工作物是否有該等瑕疵部分，揆之前開舉證責任分配
    之說明，應由被告就原告交付之工作物有上開所述之瑕疵等
    有利於己之抗辯，負舉證責任，茲就被告各項抗辯有無理由
    ，分述如下：
　⑴大門左右磚牆拆除、安裝大門左右鋁窗、窗戶切割工程、安
    裝鋁門窗造成漏雨部分：
　①被告辯稱原告交付之工作物，因原告施作大門左右磚牆拆除
    、安裝大門左右鋁窗、窗戶切割工程、安裝鋁門窗等工程不
    當，造成漏雨等瑕疵，業已提出草悟道門市之室內漏水照片
    （見本院卷一第275、378、380、382-2頁）、鋁門窗漏水照
    片（見本院卷一第277頁）為證。
　②又本院將草悟道門市是否因大門左右磚牆拆除、安裝大門左
    右鋁窗、窗戶切割工程、安裝鋁門窗，造成漏雨之瑕疵一事
    送請住宅消保會鑑定，鑑定結果略以：「①測試前以水分儀
    量測室內牆體水分，測試結果顯示左窗（即上開鋁門窗漏水
    照片處）A區數值由上而下分別為41.3%、35.5%、31.2%、33
    %，左窗B區數值由上而下分別為43.4%、38.5%、5.3%、33%
    ，經室外灑水測試後再以水分儀量測室內牆體水分，測試結
    果顯示左窗A區數值由上而下分別為40.5%、35.4%、49%、50
    .1%，左窗B區數值由上而下分別為35.1%、39.5%、17.4%、5
    0.1%，牆體水分有上升且現況有切割後未填縫之情形，研判
    左凸窗有微滲漏之瑕疵。②測試前以水分儀量測室內牆體水
    分，測試結果顯示右窗A區數值由上而下分別為33.4%、61.8
    %、42.2%、37.4%，右窗B區數值由上而下分別為53.4%、41.
    2%、36.9%、60.9%，經室外灑水測試後再以水分儀量測室內
    牆體水分，測試結果顯示右窗A區數值由上而下分別為42.9%
    、45.7%、40.2%、46.1%，右窗B區數值由上而下分別為52.6
    %、46.7%、44.6%、58.2%，牆體水分有上升且現況有切割後
    未填縫之情形，研判右凸窗（按：鑑定報告誤繕為「左凸窗
    」）有微滲漏之瑕疵」等語（見鑑定報告11頁）。
　③另本院就原告上開施作之內容及工法，有無可能造成漏水或
    積水之情形，委請住宅消保會鑑定，鑑定結果亦稱：「針對
    外牆部分，惟承攬人於安裝鋁門窗工程階段，並未於窗框與
    舊牆相接處及切割縫處以水泥沙漿及矽利康確實填補縫隙，
    造成外牆滲漏水之瑕疵」等語（見鑑定報告第14頁）。
　④據此，本院參酌被告所舉證據，其鋁門窗漏水照片中，自窗
    戶上方窗框處往下延伸存在水痕，窗戶下方置物夾層亦可見
    積水之痕跡，可見其漏水範圍、位置為草悟道門市之窗框縫
    隙，漏水情形為該窗戶下方之置物夾層及擺放之物品遭漏水
    汙染，與鑑定報告所稱漏水之位置位於窗戶處相符，且該漏
    水之位置既位於窗框縫隙，亦與鑑定報告所稱因原告施作時
    未就窗框縫隙處填補乙節相符，足認草悟道門市之前確曾有
    發生漏水情事，且該漏水之原因，即為原告施作不當所致，
    堪予認定。
　⑤至被告辯稱草悟道門市室內漏水部分，本院審酌依其提出之
    室內照片，可見室內桌面上有因水滴落桌面造成之積水現象
    ，固可相信此部分積水係自室內天花板滴落所造成，惟依鑑
    定報告就草悟道門市室內漏水之原因，其鑑定意見另稱：「
    針對室內天花板部分，惟現況已經新任店家重新裝修完成，
    故無法考證天花板滲漏水原因為何」等語（見鑑定報告第14
    頁），此外，被告亦未能提出其他證據及舉證，足以證明原
    告就天花板之施作工法有何不當之處，故被告抗辯草悟道門
    市天花板滴水之原因，係因原告於天花板之施作不當所致，
    難認有據。
　⑵櫃台尺寸設計錯誤、接縫處不平整、有空隙、桌面晃動：
　①被告辯稱原告交付之工作物有櫃台尺寸設計錯誤、接縫處不
    平整、有空隙、桌面晃動等瑕疵，業已提出兩造LINE訊息紀
    錄、草悟道門市之櫃檯照片（見本院卷一第279頁）、櫃台
    上方桌面照片（見本院卷一第281、382-2、457頁）為證。
　②又本院將草悟道門市之櫃台是否有尺寸設計錯誤、接縫處不
    平整、有空隙、桌面晃動等瑕疵，送請住宅消保會鑑定，鑑
    定結果略以：「①依據鑑定當日定作人提供之照片及附件一
    之㈡第281頁所示，櫃台檯面有未妥善固定之瑕疵。②依據鑑
    定當日定作人提供之文件及附件一之㈡第153頁所示，原兩造
    約定櫃台櫃子深度為60cm，經定作人測量尺寸為72cm，與約
    定之深度不符，未具備約定之價值，需拆除後重新施作」等
    語（見鑑定報告第12頁）。
　③據此，本院參酌被告所舉證據，兩造既於LINE訊息紀錄中約
    定「櫃子深度改為60公分」等語，並參酌櫃檯照片所示，最
    終完工後測量之深度為72公分，顯與兩造約定之深度不符。
    另依櫃台上方桌面照片顯示，其櫃台桌面與下方櫃體有明顯
    可透光之縫隙，且櫃台上方桌面間有明顯高低之段差，均與
    鑑定意見所述之內容相符，自堪認草悟道門市之櫃台確實存
    在尺寸設計錯誤及接縫處不平整之瑕疵。又該櫃台既為原告
    所施作安裝，是造成上述瑕疵之原因，亦堪認屬原告施作不
    當所致，堪予認定。
　④至原告主張草悟道門市之櫃台尚可於其上放置物品，不致滑
    落，應已符合通常之功用，不得謂為瑕疵云云。惟本院審酌
    依一般交易情形，定作人於定作桌面時，理當均會要求其桌
    面處於平整之平面，實難認有預見最終完工交付之成品有段
    差之情形。況本件櫃台其餘桌面範圍縱屬平整，放置物品不
    致滑落，然該檯面既有上開段差發生，自無從於段差處以平
    整之方式擺放物品，亦見其檯面至少已減少充分利用段差範
    圍之平面部分，難謂符合通常使用之功能，故原告此部分之
    主張，自難憑採。
　⑶展示櫃縫隙過大、破皮、破板、切割面呈現鋸齒不規則狀、
    櫃體尺寸設計錯誤、踢腳板歪斜：
　①被告辯稱原告交付之工作物有展示櫃縫隙過大、破皮、破板
    、切割面呈現鋸齒不規則狀、櫃體尺寸設計錯誤、踢腳板歪
    斜等瑕疵，業已提出展示櫃接縫處之照片（見本院卷一第28
    3至289、378至382、384、386頁）、展示櫃表面照片（見本
    院卷一第291、378至382頁）、展示櫃踢腳板之照片（見本
    院卷一第293頁）、展示櫃放置之照片（見本院卷一第305頁
    ）為證。
　②又本院將草悟道門市之展示櫃是否有縫隙過大、破皮、破板
    、切割面呈現鋸齒不規則狀、櫃體尺寸設計錯誤、踢腳板等
    瑕疵，送請住宅消保會鑑定，鑑定結果略以：「①依據鑑定
    當日定作人提供之照片及附件一之㈢第459-465頁所示，層板
    尺寸有缺漏，導致縫隙過大之瑕疵…。②依據鑑定當日定作人
    提供之照片及附件一之㈢第459-465頁所示，櫃體層板有因鋸
    片鋸齒鈍化，導致層板破損之瑕疵。③依據附件一之㈢第469
    頁所示，櫃體踢腳板有未妥善固定之瑕疵」等語（見鑑定報
    告第12、13頁）。
　③據此，本院參酌被告所舉證據，其中展示櫃接縫處之照片可
    見有明顯之縫隙，且接縫處之木材邊緣有明顯鋸齒狀而未連
    續平整之裁切面；又展示櫃表面照片亦可見多處凹陷坑洞而
    未平整之表面；另展示櫃踢腳板之照片亦顯示踢腳板係以歪
    斜之角度連接上方櫃體，而未與上方櫃體呈現一連續平面等
    情，均與鑑定意見所述之內容相符。再觀展示櫃放置之照片
    所示，該展示櫃安裝之位置，顯示須裁切相鄰之層板，始能
    騰出空間安置展示櫃一事，自堪認草悟道門市之展示櫃有組
    裝縫隙過大及踢腳板歪斜，且材料裁切處及表面均不平整等
    瑕疵，且該展示櫃之尺寸確實亦有大於原本測量結果，而須
    裁切部分裝潢始能放置展示櫃之情形。又該展示櫃既為原告
    所施作安裝，是造成上述瑕疵之原因，自堪認屬原告施作不
    當所致，堪予認定。
　⑷水泥板隔間、衛浴地板架高、衛浴水電工程施工造成房屋積
    水及漏水：
　①被告辯稱原告交付之工作物因水泥板隔間、衛浴地板架高、
    衛浴水電工程施工造成房屋積水及漏水等瑕疵，業已提出施
    工照片、漏水照片（見本院卷一第295至299頁）為證。
　②又本院將草悟道門市是否因水泥板隔間、衛浴地板架高、衛
    浴水電工程施工造成房屋積水及漏水等瑕疵，送請住宅消保
    會鑑定，鑑定結果略以：「依附件一之㈣第471頁所示滲漏水
    位置及承攬人提供之施工照比對，研判為施工時原地面排水
    管未廢除封閉，導致汙水倒灌至有滲漏水之瑕疵」等語（見
    鑑定報告第13頁）。
　③另本院就原告上開施作之內容及工法，有無可能造成漏水或
    積水之情形，委請住宅消保會鑑定，鑑定結果亦稱：「針對
    室內部分，惟承攬人於衛浴水電工程階段，並未廢除封閉原
    地面排水管，造成室內地板滲漏水之瑕疵」等語（見鑑定報
    告第14頁）。
　④據此，本院參酌被告所舉證據，其漏水照片部分可見地面毛
    巾有部分略顯較深之顏色，可見該部分之地面確實有滲水之
    現象，滲水情形即造成該部分地面遭滲漏水污染，此與鑑定
    報告所稱滲水之情形相符，又參酌施工照片所示，原告安裝
    衛浴時，僅就該部分以木板將地面架高乙節，亦與鑑定報告
    所稱施工時原地面排水管未廢除封閉之情形相符，足認草悟
    道門市確曾有發生滲水情事，且該滲水之原因，即為原告施
    作不當所致，堪予認定。
　⑸軌道燈座安裝高度沒有下降：
　①被告辯稱原告交付之工作物，其軌道燈座安裝之高度未依兩
    造約定下降等語，業已提出軌道燈照片（見本院卷一第239
    、301頁）為證。
　②又本院將草悟道門市是否有未依約定將軌道燈座安裝高度下
    降之瑕疵，送請住宅消保會鑑定，鑑定結果略以：「依據合
    約約定軌道燈座安裝需下降1米內，依據定作人提供之施工
    照片現況為固定於天花板上，未具備約定之價值…」等語（
    見鑑定報告第13頁）。
　③據此本院參酌被告所舉證據，其中軌道燈之位置係緊黏天花
    板，佐以系爭承攬契約就「軌道燈座安裝」項目之備註欄記
    載「10mm牙棒下降1米內」等語，顯見上開安裝之軌道燈座
    並未下降，與系爭承攬契約約定之內容不符，此與上開鑑定
    報告認定之結果一致，足認原告安裝軌道燈座之高度，有違
    系爭承攬契約約定之情形。又該軌道燈座既為原告所施作安
    裝，是造成上述與契約約定不符之原因，自堪認屬原告施作
    不當所致，堪予認定。
　④至原告主張系爭承攬契約僅記載「10mm牙棒下降1米內」，並
    非記載「10mm牙棒『需』下降1米內」，可見此部分記載並非
    兩造間強制約定云云。惟衡情一般交易型態，如定作人未對
    於施作之內容及方式有任何要求，即無可能另外與承攬人為
    規格上之約定，並記載於契約書中，顯見系爭承攬契約關於
    「10mm牙棒下降1米內」之記載，自屬被告就軌道燈座安裝
    高度之規格，另有提出應下降1米內之要求，則原告上開所
    述，與常情不符，顯難憑採。
　⒊至原告另主張鑑定意見採用之照片均屬局部照片，無從認定
    即為被告所指稱有瑕疵之項目等語，惟審酌草悟道門市現址
    已非被告經營之店鋪，原先由原告裝修之項目早已滅失，自
    無可能再與原告完工之之情形相符。且本院於委請住宅消保
    會前，已就本件逕以被告所檢附之照片送請鑑定一事，詢問
    兩造有無任何意見，亦經兩造當庭陳稱無任何意見，此有言
    詞辯論筆錄在卷可考（見本院卷二第9至15頁）。況經本院
    遍觀原告所提出之兩造LINE訊息紀錄（見本院卷第17、109
    至194頁），上開送請鑑定之照片，早於原告提起本件訴訟
    前，均經被告將該等照片傳送予原告，並向原告主張有上述
    瑕疵存在，如該等照片並非原告實際施作之項目，理應於收
    受該等照片後，立即向被告提出異議，指摘被告拍攝之照片
    內容有何不實之處，然原告均未為任何反對之意思，迄至本
    院送請鑑定後，始爭執上開照片之真正，顯見原告此部分之
    主張，為臨訟卸責之詞，礙難憑採。
　⒋原告另主張其曾向被告提出修繕之意願，惟遭被告拒絕等語
    ，並提出兩造間LINE訊息紀錄為證（見本院卷一第180、181
    頁），依上開訊息紀錄所示，原告於109年5月13日固陳稱：
    「請問可以答覆我嗎？我有兩個方案⒈扣款三萬⒉所有6公分
    厚層板做更換」；「瑕疵不論是間隙與破皮的部分皆出在6
    公分的層板，所以我全部換新的給您解決這次的問題…」等
    語，被告則回覆：「我們股東決議，沒有必要因為你們做的
    次級品，而接收。請拆回，退款」等語（見本院卷一第180
    、181頁），可知原告曾向被告提出修繕之方案，並遭被告
    拒絕修繕一事。惟再參酌兩造先前LINE訊息紀錄所示，原告
    早於109年4月25日即向被告陳稱：「我明天會過去做後續修
    繕、我再帶大一點的板子過去就好」等語，被告亦回覆：「
    Ok，我12點前到」等語（見本院卷一第167頁），可見兩造
    曾就前揭瑕疵部分，達成由原告修繕之合意，然迄至109年5
    月13日原告仍提出上開減價或修繕之方案，顯見迄至該時止
    ，原告仍未完成修繕之工作，被告始拒絕原告再行修繕，並
    非自始即拒絕原告進行修繕，故原告此部分之主張，即與事
    實不符，應非可採。
　⒌綜上，本件原告施作草悟道門市之裝修工程，既有前揭所述
    之瑕疵，且觀原告所提出之兩造LINE訊息紀錄（見本院卷一
    第17、109至194頁），被告已就該等瑕疵，曾要求原告進行
    修繕，然原告迄未將該等瑕疵修繕完畢，故被告依民法第49
    4條規定，請求減少報酬，尚非全然無據，應堪信採。
　㈣原告依系爭承攬契約及民法承攬之法律關係，請求被告給付
    剩餘承攬報酬206,650元，有無理由？
　⒈原告施作系爭工程，既有如上所述之瑕疵，經本院委請住宅
    消保會就該等瑕疵合理之修補費用為何進行鑑定，鑑定結果
    如下：
　⑴大門左右磚牆拆除、安裝大門左右鋁窗、窗戶切割工程、安
    裝鋁門窗造成漏雨部分：
　　經本院委請住宅消保會鑑定，就窗戶漏水部分瑕疵修補所需
    之費用，其鑑定結果為：「①於室內窗框與舊牆相接處及窗
    框切割後未填縫處，以低壓灌注環氧樹脂，依據內政部建築
    研究所協同研究報告-既有建築物漏水診斷及因應對策之研
    究第110頁所示，每1㎡約需16針換算每1ｍ需4針，依據現況量
    測為寬約0.7ｍ*高約2.83ｍ共2樘，合計約需44針，建議1針連
    工帶料含管銷成本約為600元整，（44針*600元）小計26,40
    0元。②於建築外牆施作透明防水塗料，現況約為12.5坪，建
    議1坪連工含管銷成本約為2,000元，（12.5坪*2,000元）小
    計25,000元」等語（見鑑定報告11、12頁）。經本院審酌上
    開鑑定結果所述修補之範圍，與前開認定漏水之範圍大致相
    符，是此部分瑕疵於窗框修補部分以26,400元計、外牆部分
    以25,000元計，應屬合理，故此部分合理之修補費用合計為
    51,400元（計算式：26,400元＋25,000元＝51,400元）。
　⑵櫃台尺寸設計錯誤、接縫處不平整、有空隙、桌面晃動部分
    ：
　　經本院委請住宅消保會鑑定，就櫃台部分瑕疵修補所需之費
    用，其鑑定結果為：「①拆除原有櫃台含垃圾清運，建議1尺
    連工含管銷成本約為550元（櫃體高120cm以下），（15尺*5
    50元）小計8,250元。②施作15尺櫃台，建議依據原有報價1
    尺3,400元，（15尺*3,400元）小計51,000元」等語（見鑑
    定報告12頁）。經本院審酌上開鑑定結果所述修補之範圍，
    即為前開有瑕疵之櫃台部分，且衡酌拆卸原櫃台後剩餘之材
    料，委請垃圾清運移除，應無不妥，是此部分瑕疵修補費用
    以51,000元計、垃圾清運以8,250元計，應屬合理，故此部
    分合理之修補費用合計為59,250元（計算式：51,000元＋8,2
    50元＝59,250元）。
　⑶展示櫃縫隙過大、破皮、破板、切割面呈現鋸齒不規則狀、
    櫃體尺寸設計錯誤、踢腳板歪斜部分：
　　經本院委請住宅消保會鑑定，就展示櫃部分瑕疵修補所需之
    費用，其鑑定結果為：「①拆除原有展示櫃含垃圾清運，櫃
    體寬度1座依據原估價單記載為120cm，一共9座合計1080cm
    ，換算約為36尺（1尺約為30cm），建議1尺連工含管銷成本
    約為700元（櫃體高約120cm以上，高240cm以下），（36尺*
    700元）小計25,200元。②施作9座展示櫃，建議依據原有報
    價1座23,500元，（9座*23,500元）小計211,500元」等語（
    見鑑定報告12頁）。經本院審酌上開鑑定結果所述修補之範
    圍，即為前開有瑕疵之展示櫃部分，且衡酌拆卸原展示櫃剩
    餘之材料，委請垃圾清運移除，應無不妥，是此部分瑕疵修
    補費用以211,500元計、垃圾清運以25,200元計，應屬合理
    ，故此部分合理之修補費用合計應為236,700元（計算式：2
    11,500元＋25,200元＝236,700元）。
　⑷水泥板隔間、衛浴地板架高、衛浴水電工程施工造成房屋積
    水及漏水部分：
　　經本院委請住宅消保會鑑定，就衛浴部分滲水瑕疵修補所需
    之費用，其鑑定結果為：「①拆除局部塑膠地磚（含水泥粉
    刷層打除、垃圾清運），現況約需1坪，建議1坪連工含管銷
    成本為3,000元。②原地面排水管廢除封閉（含地坪水泥回填
    ），現況約需1工，建議1工連工帶料含管銷成本約為2,000
    元。③重新鋪設塑膠地磚，現況約需1坪，建議1坪連工含管
    銷成本約為3,000元」等語（見鑑定報告12頁）。經本院審
    酌上開鑑定結果所述修補之範圍，與前開認定漏水之範圍大
    致相符，且衡酌拆卸原裝潢範圍剩餘之材料，委請垃圾清運
    移除，及就滲漏之水管進行填補等工項，均無不妥，是此部
    分瑕疵修補費用以3,000元計、排水管封閉以2,000元計、垃
    圾清運以3,000元計，應屬合理，故此部分合理之修補費用
    合計為8,000元（計算式：3,000元＋2,000元＋3,000元＝8,000
    元）。
　⑸軌道燈座安裝高度沒有下降部分：
　　經本院委請住宅消保會鑑定，就軌道燈部分修補所需之費用
    ，其鑑定結果為：「建議確實安裝吊桿降低軌道燈座高度，
    上述約需1工，建議1工連工含管銷成本約為4,000元整」等
    語（見鑑定報告13頁）。經本院審酌上開鑑定結果所述修補
    之範圍，即為前開有瑕疵之軌道燈部分，故此部分合理之修
    補費用為4,000元。
　⑹據此，原告施作系爭工程所生瑕疵，合理之修補費用為359,3
    50元（計算式：51,400元＋59,250元＋236,700元＋8,000元＋4,
    000元＝359,350元）。
　⒉被告尚未給付系爭工程之尾款206,650元乙情為兩造所不爭執
    ，惟系爭工程既有如前可歸責於原告之施工瑕疵，被告以修
    補費用作為扣減工程尾款之依據，請求減少報酬，應屬有理
    ，從而，系爭工程瑕疵之修補費用359,350元，數額已超過
    原告得請求之尾款206,650元，是經扣減後原告已無任何金
    額得再向被告請求，從而，原告請求被告給付剩餘承攬報酬
    206,650元，於法無據，不應准許。
四、綜上所述，原告依系爭承攬契約及民法承攬之法律關係，請
    求被告給付206,650元及自109年6月29日起至清償日止，按
    年息百分之5計算之利息，為無理由，應予駁回。
五、本件事證已臻明確，兩造其餘攻擊防禦方法及所提證據，經
    本院斟酌後，認為均不足以影響本判決之結果，自無一一詳
    予論述之必要，併此敘明。
六、訴訟費用負擔之依據：民事訴訟法第78條。
中　　華　　民　　國　　111 　年　　5 　　月　　13　　日
                  竹北簡易庭　法　  官　蔡欣怡
以上正本係照原本作成。　　　　　　　　　
如對本判決上訴，須於判決送達後 20 日內向本院提出上訴狀。
如委任律師提起上訴者，應一併繳納上訴審裁判費。
中　　華　　民　　國　　111 　年　　5 　　月　　16　　日
                              書 記 官  吳雅真
附表：原告主張草悟道門市裝修工程追加之項目　
編號 品名 單位 數量 01 波蘭陶展示櫃 座 3 02 中島展示櫃 座 2 03 南方松地板 式 1 04 戶外水泥板防水噴黑 式 1 05 玻璃層板 尺 18 06 抽風機 台 1 07 地排切除封管 孔 5 08 軌道燈座安裝 米 1 09 開關位移 回 8 10 開關新增 回 2 11 15公分崁燈配線開孔 盞 4 12 插座新增 回 1 13 插座位移 回 1 14 二樓鋁門 式 1